【裁判字號】    97,聲再,60
【裁判日期】    970512
【裁判案由】    聲請再審
【裁判全文】
臺灣高等法院高雄分院刑事裁定          97年度聲再字第60號
再審聲請人
即受判決人  甲○○
上列聲請人因業務侵占案件，對於本院96年度上訴字第2560號中
華民國97年4 月8 日確定判決（原審案號：臺灣高雄地方法院95
年度訴字第2265號，起訴案號：臺灣高雄地方法院檢察署95年度
偵字第13176 號），聲請再審，本院裁定如下：
    主  文
再審之聲請駁回。
    理  由
一、本件聲請意旨略以：
  (一)按刑法所謂業務，係指以反覆同種頻之行為為目的之社會活
    動，故必須有持續性與固定性，如偶一為之，則不能稱之為
    業務。且所謂業務亦指吾人於社會上之地位，所繼續經營之
    事務而言，業務上所持有之物，必其持有原因，係基於業務
    關係而發生，始足當之。查再審聲請人即受判決人甲○○（
    下稱聲請人）係高雄肉品運銷股份有限公司之負責人，該公
    司之營業項目為：(1)肉品（含家禽）拍賣及屠宰有關經營事
    項(2)肉品市場有關業務之經營事項(3)有關零售市場之經營事
    項(4)肉品之進出口事項(5)其他有關肉品運銷及轉投資事項，
    聲請人既為高雄肉品運銷股份有限公司之負責人，則若侵占
    與上開業務有關之財物，始有構成業務侵占之可能。
  (二)高雄市楠梓區藍田社區發展協會（下稱藍田社區發展協會）
    乃係一民間團體，其設立之目的在促進社區發展，並無任何
    業務可資推行，而聲請人係該協會理事長，既無任何業務可
    供推行，亦無任何得反覆為之之業務，且本案之補償金，已
    全數用於已全數用於社區區民之自強活動、觀摩活動、社區
    黑板樹之遷移及居民需用物品上，聲請人並無任何易持有為
    所有之行為，自不應成立業務侵占罪名。
  (三)聲請人在領得本案補償金新台幣（下同）3,858,020 元後，
    即將此訊息公開，並於民國90年12月2 日之藍田社區發展協
    會理監事臨時會議中，針對全部補償金之使用方式討論並作
    成決議，倘聲請人有不法所有之意圖，大可將上開款項提領
    後中飽私囊，何須將補償金花費在社區建設及社區居民身上
    ？爰提出「90年度藍田社區發展協會理監事臨時會議紀錄」
    為證，並聲請傳訊證人即藍田社區發展協會理監事張春美、
    林春滿、林秋宏、蔡清萬、李志民、林山籃、林居生、毛鴻
    彬等人到庭作證，以證明補償費全數由社區居民花用，並非
    由被告侵占入己。
  (四)綜上所述，本件應有發現確實之證據，足認聲請人應受無罪
    之判決，且原確定判決對於前揭重要證據漏未審酌，爰依刑
    事訴訟法第420 條第1 項第6 款、第421 條之規定，提起本
    件再審之聲請，請准予重新審理本案。
二、按刑事訴訟法第420 條第1 項第6 款所規定之確實新證據，
    在解釋上須具備(1)新穎性(2)確實性(3)影響性（或關連性）之
    要件始足當之。所謂「新穎性」係指該項證據於事實審法院
    判決當時即已存在，然因當事人及法院未經發現，致未及提
    出調查審酌，而於判決後始行發現；所謂「確實性」係指該
    項證據依其形式上之觀察係真實存在；所謂「影響性」係指
    該項證據如經提出或審酌，在客觀上顯可動搖原確定判決而
    使受判決人獲較有利之判決而言。又所謂發見確實之新證據
    ，茍在事實審法院判決前「不能提出」主張有利之證據，而
    於第二審判決後第三審上訴前或上訴中發見者，仍得於判決
    確定後，以發見確實新證據之原因，聲請再審（最高法院32
    年抗字第113 號判例意旨參照）。質言之，倘該項證據於事
    實審法院判決前業已存在並經發現，聲請人「非不能提出」
    供事實審法院審酌調查，然聲請人卻不予提出，嗣於事實審
    法院判決後始行提出，自非刑事訴訟法第420 條第1 項第6
    款所稱「發現確實之新證據」。
三、又按刑事訴訟法第421 條所謂「足生影響於判決之重要證據
    漏未審酌」，係指當事人於第二審法院判決前所提出之證據
    ，足以影響、變更判決結果，而法院漏未審酌而言，如第二
    審判決前所提出之證據，經第二審法院依調查之結果，本於
    論理法則、經驗法則，取捨證據、認定事實，並已於理由內
    敘明其取捨之理由者，則不包括之。易言之，所謂「有足以
    影響於判決之重要證據漏未審酌」者，必該證據已經提出卻
    漏未審酌，且該證據確為真實，而足以認定受判決人應受無
    罪、或免訴、或輕於原確定判決所認定之罪名始可，否則如
    不足以推翻原確定判決所認定之罪名，而僅據以爭執原確定
    判決對證據之取捨者，仍不能准許再審。
四、聲請人聲請本件再審，主要係提出「90年度藍田社區發展協
    會理監事臨時會議紀錄」為證，並聲請傳訊證人即藍田社區
    發展協會理監事張春美、林春滿、林秋宏、蔡清萬、李志民
    、林山籃、林居生、毛鴻彬等人到庭作證，以證明補償費全
    數由社區居民花用，並非由被告侵占入己云云。惟查：
  (一)本院原確定判決對於「聲請人自90年10月12日起擔任藍田社
    區發展協會理事長，持有保管藍田社區發展協會之財物，為
    從事業務之人。高雄市政府於85年間，為取得國立高雄大學
    用地，經報准辦理區段徵收及土地改良物補償，乃核撥藍田
    社區行道樹補償費323 萬6,500 元、圍牆補償費62萬1,520
    元，合計3,858,020 元，聲請人竟萌生貪念，以易持有為所
    有之意思，基於意圖為自己不法所有之業務侵占概括犯意，
    自91年2 月7 日起至91年12月23日止，將其業務上持有存於
    藍田社區發展協會上開帳戶內之補償費，連續於91年2 月7
    日起至同年12月18日止，共分10筆提領該帳戶存款計411 萬
    2,800 元，扣除該帳戶於91年全年之其他收入計27萬2,932
    元，共自上開補償費中提領383 萬9,868 元，再扣除實際用
    於91年藍田社區發展協會居民旅遊及其他費用支出計265 萬
    9,525 元，總計侵占上開補償費118 萬343 元等情」，業依
    調查之結果，本於論理法則、經驗法則，取捨證據、認定事
    實，並已於理由內詳細敘明其取捨論駁之理由，經核尚無違
    誤之處。
  (二)按再審制度旨在調和法安定性與真實發現之衝突，求取兩者
    之平衡，始能獲致真實之安定性。本件聲請人自90年10月12
    日起，即擔任藍田社區發展協會之理事長，而聲請人所提出
    上開「90年度藍田社區發展協會理監事臨時會議紀錄」，係
    在聲請人擔任藍田社區發展協會理事長任內之90年12月2 日
    所召開之會議，雖無證據證明聲請人曾出席該次會議，然其
    既擔任藍田社區發展協會「理事長」，對於該協會「理監事
    臨時會」之召開自知之甚詳。參以聲請人自承伊在領得補償
    費後，即將此訊息公開，並於90年12月2 日之理監事臨時會
    議中，針對全部補償金新台幣（下同）3,858,020 元之使用
    方式討論並作成決議等情（見再審聲請狀第8 頁）。足認聲
    請人早已知悉並持有上開「90年度藍田社區發展協會理監事
    臨時會議紀錄」此一證據，且於原審及本院審理中，並非不
    能提出上開證據供事實審法院調查審酌，卻無故不予提出，
    自與「法安定性」之原則有所乖違，即非刑事訴訟法第420
    條第1項第6 款所稱「發現確實之新證據」。
  (三)依聲請人所提出上開「90年度藍田社區發展協會理監事臨時
    會議紀錄」，該次會議係於90年12月2 日下午8 時在德正路
    55號（仁壽宮）舉行，由張春美擔任主持人，出席人員有林
    春滿、林秋宏、蔡清萬、李志民、林山籃、林永樂、林居生
    、毛鴻彬等人，內容主要係討論3,858,020 元補償金之使用
    方式，並於該次會議中作成如下之詰論－「補償總額3,858,
    020 元正，於近日會撥下來，款項到位後，再視社區清況逐
    案提案討論，但希望每一筆經費都能使用得當。執行長由監
    事李志民先生擔任，無異議通過」。質言之，該次會議之目
    的僅係在3,858,020 元補償金核撥下來之前，先行討論該筆
    補償金之使用方式，並作成「款項到位後，再視社區清況逐
    案提案討論」之結論，並無法憑藉該次之會議紀錄，證明聲
    請人所述「3,858,020 元補償金已全數由社區居民花用，並
    非由聲請人侵占入己」之事實。職是，聲請人所提出上開「
    90年度藍田社區發展協會理監事臨時會議紀錄」，縱經審酌
    ，在客觀上顯亦無可動搖原確定判決而使聲請人獲較有利之
    判決。
  (四)聲請人復聲請傳訊證人即藍田社區發展協會理監事張春美、
    林春滿、林秋宏、蔡清萬、李志民、林山籃、林居生、毛鴻
    彬等人到庭作證，以證明補償費全數由社區居民花用，並非
    由被告侵占入己云云。然查，如上所述，聲請人早已知悉並
    持有上開「90年度藍田社區發展協會理監事臨時會議紀錄」
    ，亦知悉出席參加該次會議之人員，且於原審及本院審理中
    ，並非不能提出上開證據供事實審法院調查審酌，卻無故不
    予提出，自與「法安定性」之原則有所乖違，尚非刑事訴訟
    法第420 條第1 項第6 款所稱「發現確實之新證據」。且上
    開證人縱經傳訊，亦僅能證明該次會議進行之過程及所作成
    之結論，並無法證明聲請人所述「3,858,020 元補償金已全
    數由社區居民花用，並非由聲請人侵占入己」之事實，在客
    觀上顯亦無可動搖原確定判決而使聲請人獲較有利之判決。
五、綜據上述，聲請人聲請本件再審所提出之上開證據，並不符
    合「新穎性」、「確實性」及「影響性（或關連性）」之要
    件，亦非所謂「足生影響於判決之重要證據漏未審酌」之情
    形。從而，本件聲請人上開所舉聲請再審之理由，核與刑事
    訴訟法第420 條第1 項第6 款、第421 條所規定之要件有間
    ，應認為無再審理由。是本件聲請為無理由，應予駁回。
六、據上論結，應依刑事訴訟法第434條第1項，裁定如主文。
中    華    民    國    97    年    5     月    12    日
                  刑事第七庭    審判長法  官 莊飛宗
                                      法  官 李嘉興
                                      法  官 孫啟強
以上正本證明與原本無異。
不得抗告。
中    華    民    國    97    年    5     月    12    日
                                      書記官 黃富美


司法院資訊處製作；財團法人民間司法改革基金會備份。
